【裁判字號】    92,交抗,1033
【裁判日期】    921231
【裁判案由】    聲明異議
【裁判全文】
臺灣高等法院臺中分院刑事裁定                  九十二年度交抗字第一三三號
    抗  告  人
    即受處分人  甲○○
右列抗告人因違反道路交通管理處罰條例聲明異議案件，不服臺灣台中地方法院中華
民國九十二年十一月十日所為裁定（九十二年度交聲字第九一九號）提起抗告，本院
裁定如左:
      主  文
原裁定撤銷。
      理  由
一、原裁定意旨略以：按汽車駕駛人在道路上蛇行，或以其他危險方式駕車者，處汽
    車駕駛人新台幣六千元以上二萬四千元以下罰鍰，並當場禁止駕駛；汽車駕駛人
    有第一項第一款、第三項行為者，並吊扣該車輛牌照三個月；經受吊扣牌照之車
    輛再次提供為違反第一項第一款、第三項行為者，沒入該車輛，道路交通管理處
    罰條例第四十三條第一項、第四項訂有明文。經查：本件抗告人即受處分人甲○
    ○（下稱受處分人）所有之車號ＯＡ─２７０８號自小客車於九十二年六月一日
    二十一時三十八分許，由陳鴻文駕駛行經台中市○○路、中港路口處，因「道路
    上甩尾、危險駕駛」，為台中市警察局第六分局舉發駕駛違規等情，有陳鴻文簽
    名收受之舉發通知單一紙在卷可稽。然受處分人所有之ＯＡ─２７０８號自小客
    車曾於九十一年三月十日，同由違規人陳鴻文駕駛，亦因「危險駕車（快速迴轉
    ）打轉」，違反道路交通管理處罰條例第四十三條第一項第一款遭警舉發在案，
    則依前揭規定，該ＯＡ─２７０８號自小客車應予沒入並無違誤。雖異議人辯稱
    ：該ＯＡ─２７０８號自小客車平日均停放於兩公里外之老家，委託異議人母親
    保管，當日竟遭陳鴻文取得鑰匙將車輛開出，至舉發單所載之地點危險駕駛，異
    議人從未同意陳鴻文駕駛該車輛云云，惟人民違反法律上之義務而應受行政罰之
    行為，法律無特別規定時，雖不以出於故意為必要，仍須以過失為其責任條件，
    但應受行政罰之行為，僅須違反禁止規定或作為義務，而不以發生損害或其危險
    為其要件者，推定為有過失，於行為人不能舉證證明自己無過失時，即應受處罰
    （司法院大法官會議釋字第二七五號解釋參照），查受處分人與其胞弟亦即本件
    違規駕駛人陳鴻文均設籍於同一地址，且先前陳鴻文駕駛該車，有違反道路交通
    管理處罰條例第四十三條第一項第一款情事，受處分人即更應預防此類情事之發
    生，其仍未將車取回自行保管，是受處分人顯未對其所有之ＯＡ─２７０８號自
    小客車善盡看顧管理之責，任由他人取用該車，自有疏咎。故受處分人既有上開
    違反規定之行為，縱使並非出於故意，揆諸前揭解釋意旨，亦不得以此作為免責
    之理由。從而，原處分機關據以援引上開規定，裁處車輛沒入，並無不當。本件
    異議為無理由，應予駁回等語。
二、抗告意旨略以：(一)按「交通法庭就聲明異議案件，必要時，得訊問受處分人及其
    他關係人，並得傳喚證人，命行鑑定，實施勘驗」，道路交通案件處理辦法第十
    六條定有明文。查，受處分人聲明異議後，原審法院並未傳喚聲明人到庭陳述，
    即行裁定駁回，致使受處分人無從辯解，亦無法即時提出有利之證據，即有不當
    ；(二)復查，道路交通管理處罰條例第四十三條第四項係規定：「經受吊扣牌照之
    車輛『再次提供』為違反第一項第一款、第三項行為者，沒入該車輛」，則車輛
    之沒入要件，應以車輛所有人提供受吊扣牌照之車輛予人以危險之方式駕車，經
    舉發後，始得沒入。受處分人並未與受處罰駕駛人（即陳鴻文）同住一處，受處
    分人平日將上開車輛委託母親陳黃秀英保管，甚少使用，而陳鴻文於九十一年三
    月十日駕車違規，受處分人並非受罰對象，並未收到通知，陳鴻文亦秘而不宣，
    受處分人實無從知悉上開車輛已遭吊扣牌照之處分，而此次又係陳鴻文自行取得
    鑰匙，駕車至上開地點為危險之駕駛，致遭警查獲舉發，受處分人自始未曾提供
    該車作為危險駕駛之用，原審裁定顯有違誤，為此提起抗告等語。
三、按依道路交通管理處罰條例第四十三條第四項之規定，沒入經受吊扣牌照之車輛
    ，以該受吊扣牌照之車輛，有「再次提供」為違反同條例第一項第一款、第三項
    之行為，為其構成要件；而所謂之「提供」應屬有意識之行為，包含積極之出借
    車輛行為，或於知悉他人欲駕駛自己所有之車輛，而消極的不予反對。本案陳鴻
    文究係何原因取得上開車輛？是否係受處分人再次提供？或如受處分人所言係陳
    鴻文自行取用該車？攸關原處分機關得否依上開條例之規定沒入該車輛，原審未
    詳究原因，僅以：本件受處分人與陳鴻文均設籍於同一地址，且先前亦因陳鴻文
    駕駛該車，有違反道路交通管理處罰條例第四十三條第一項第一款之情事，受處
    分人即更應預防此類情事之發生為由，即認定受處分人有「再次提供」系爭車輛
    供陳鴻文駕駛之行為，似嫌速斷，抗告意旨以此為由指摘原裁定不當，為由理由
    ，自應由本院將原裁定撤銷，發回原審法院另為適當裁定。
四、據上論結，應依道路交通案件處理辦法第二十五條、第二十六條，刑事訴訟法第
    四百十三條，裁定如主文。
中      華      民      國      九十二  年      十二    月      三十一  日
                                臺灣高等法院臺中分院刑事第十庭
                                      審判長法  官  林  照  明
                                            法  官  王      銘
                                            法  官  蔡  名  曜
右正本證明與原本無異。
不得再抗告。
                                            書記官  許  哲  禎
中      華      民      國      九十三  年      一      月      五      日
                                                                        Ａ


司法院資訊處製作；財團法人民間司法改革基金會備份。
